【裁判字號】    91,訴,2419
【裁判日期】    920624
【裁判案由】    強盜等
【裁判全文】
台灣臺中地方法院刑事判決                    九十一年度訴字第二四一九號
    公  訴  人  臺灣臺中地方法院檢察署檢察官
    被      告  丙○○
    指定辯護人  本院公設辯護人  戊○○
右列被告因強盜等案件，經檢察官提起公訴（九十一年度偵字第一０三五三、一七０
五九號），本院判決如左：
    主  文
丙○○帶兇器竊盜，未遂，因脫免逮捕，而當場施以強暴、脅迫，處有期徒刑參年
捌月。
    事  實
一、丙○○夥同甲○○（俟緝獲另結）共同意圖為自己不法之所有，於民國（下同）
    九十一年五月二十五日凌晨四時許，由丙○○駕駛向張明宗借用而屬於廖金勝所
    有車牌號碼Ｍ六－九八二七號紅色自用廂型車搭載甲○○，至台中市○區○○路
    二三八號前方，將上開廂型車停放在路旁阻擋視線，由甲○○留守車內把風，並
    注意四周動靜，丙○○則帶其所有客觀上足供為兇器使用之螺絲起子一支（長
    約三十公分），下車竊取丁○○所有停放在上址路旁之車牌號碼Ｂ七－六九三二
    號自用小客車乙輛。丙○○蹲下正著手持螺絲起子欲撬開左前車門之際，適有路
    人乙○○、己○○二人先後自其後方徒步行走前來，發覺有異，此時，在車上把
    風之甲○○亦查覺有人前來，立即打暗號通報丙○○示警離去。丙○○站起來後
    轉身觀看，見事機敗漏，即持螺絲起子欲逃離現場，乙○○因發覺其行跡可疑乃
    跟隨在後，伺機向前抓住丙○○之右手，防止丙○○脫逃，並詢問丙○○該輛車
    是否為其所有？是否在竊取該輛車？丙○○雖矢口否認竊車，但為乙○○發現丙○○左手握藏有螺絲起子一支，正欲趨前進一步質問時，丙○○為脫免逮捕，竟
    另行起意，左手持上開螺絲起子揮向乙○○之胸部，接著再換右手高舉該螺絲起
    子，施脅迫稱：不要再過來，否則要刺你等語，惟乙○○仍趨前將丙○○推倒，
    並試圖奪取丙○○手中之螺絲起子，丙○○即持螺絲起子刺中乙○○之右手手掌
    而施強暴，致乙○○受有右手手掌深部撕裂傷之傷害，血流如注。另己○○於乙○○追捕丙○○之際，因見甲○○企圖駕駛車牌號碼Ｍ六－九八二七號紅色自用
    廂型車逃逸，立即趨前打開車門，取下鑰匙，並喝令甲○○下車。此時，己○○
    聽聞乙○○慘叫聲，隨即趕至現場幫忙，發現乙○○已倒在地上，丙○○則手持
    螺絲起子阻止己○○靠近，並脅迫稱：如你接近，也會持螺絲起子刺你等語，己○○因急於查看乙○○傷勢，仍往前靠近，亦遭丙○○施強暴而持螺絲起子刺傷
    右手臂（傷害部分未據己○○提出告訴），丙○○隨即持螺絲起子趁隙逃逸無蹤
    ，嗣經警趕到現場查獲甲○○。
二、案經台中市警察局第二分局報請及乙○○訴請臺灣臺中地方法院檢察署檢察官偵
    查起訴。
    理  由
一、訊之被告丙○○矢口否認有上開犯行，辯稱：當時伊持螺絲起子下車，是要查看
    車牌號碼Ｂ七－六九三二號灰色自用小客車之防盜器裝在那一邊，並非要竊取該
    車，因有人要以三萬元向伊購買所欲竊取同廠牌同型之白色自用小客車，故事先
    查看防盜器裝設位置，而後來因乙○○、己○○二人從後面將伊推倒在地毆打，
    伊疼痛難忍始持螺絲起子亂揮，不知有無傷到他們，他們二人就後退，伊即趁機
    逃離云云。惟查被告丙○○於前開時地持螺絲起子一支，並告以甲○○，替其看
    有無人來，若有人來則加以告知，然後下車，嗣甲○○聽到一聲撬車門之聲音，
    知情被告丙○○正在竊取車牌號碼Ｂ七－六九三二號自用小客車，再約二分鐘，
    後面有人前來，甲○○即以咳及敲車門方式通知被告丙○○等情，此經同案被
    告甲○○於警訊、偵查中供承在卷；雖同案被告甲○○於警訊、偵查中辯以：當
    時丙○○告以要下車去上所云云，核與被告丙○○上開所辯已有未合，且同案
    被告甲○○既知被告丙○○持螺絲起子下車，若被告丙○○果真要去上所，衡
    情豈有帶螺絲起子之理？亦與實情未合，況依卷附同案被告甲○○於偵查中所
    繪現場位置圖所示，Ｍ六－九八二七號紅色廂型車暫停位置與Ｂ七－六九三二號
    灰色自用小客車停放位置成垂直狀，該紅色廂型車車身正好完全擋住灰色自用小
    客車車尾，而同案被告甲○○坐於該紅色廂型車駕駛座右邊，視線所及正好可以
    完全看到被告丙○○在該灰色自用小客車左前車門處及前來之路人，其目的無非
    用以若有路人前來可事先通知被告丙○○，以防遭路人發現渠等所為；參以被告
    丙○○甫於九十年間因竊盜案件（竊取自用小客車多輛），經台灣彰化地方法院
    於九十年九月二十一日以九十年度易字第一二九四號判處有期徒刑二年，刑前強
    制工作三年，並確定（現正執行強制工作中），有台灣高等法院被告全國前案紀
    錄表及台灣彰化地方法院刑事判決各乙份附卷足稽，可知被告丙○○對於如何竊
    取自用小客車已甚熟悉，應無再事先查看防盜器裝設位置並於半夜為之之必要，
    顯見被告丙○○與甲○○基於共同犯意聯絡，由甲○○在車內把風，被告丙○○
    則持螺絲起子竊取前開自用小客車，於正著手欲撬開左前車門之際，經甲○○打
    暗號通報有路人前來致未得逞，應無置疑。次查被告丙○○於前開時地，為圖脫
    免逮捕，竟當場手持螺絲起子如何先後對乙○○、己○○施以脅迫、強暴，致乙○○、己○○受傷，被告丙○○始趁隙逃逸等情，業分據告訴人乙○○、被害人
    己○○於警訊、偵查中及本院審理時指訴甚詳，並有告訴人乙○○、被害人己○○受傷照片各乙張及告訴人乙○○提出之診斷證明書乙紙附卷可憑；又告訴人乙○○、被害人己○○與被告丙○○互不相識，彼此無任何過節，若被告丙○○未
    有告訴人乙○○、被害人己○○所指訴如事實欄所載上開犯行，衡情告訴人乙○○、被害人己○○應無無故設詞攀誣被告丙○○之理，足認告訴人乙○○、被害
    人己○○之上開指訴應可採信。是被告丙○○上開所辯，無非事後卸責之詞，不
    足採信，事證明確，其犯行堪以認定。
二、按刑法第三百二十一條第一項第三款之帶兇器竊盜罪，此所謂兇器，其種類並
    無限制，凡客觀上足對人之生命、身體、安全構成威脅，具有危險性之器械均屬
    之，此有最高法院七十九年台上字第五二五三號判例意旨可資參照。且刑法第三
    百二十九條之以強盜論，即以強盜罪相當條文處罰之意，並非專以同法第三百二
    十八條第一項之強盜論，故同法第三百三十條所謂犯強盜罪，不僅指自始犯強盜
    罪而言，即依同法第三百二十九條以強盜論者，亦包括之，如此項準強盜有同法
    第三百二十一條第一項各款情形之一，自應依同法第三百三十條論處，此有最高
    法院四十二年台上字第五二三號判例意旨可參。又刑法準強盜罪，係以竊盜或搶
    奪為前提，在脫免逮捕之情形，其竊盜或搶奪既遂者，即以強盜既遂論，如竊盜
    或搶奪為未遂，即以強盜未遂論，但竊盜或搶奪不成立時，雖有脫免逮捕而當場
    施以強暴、脅迫之情形，除可能成立他罪外，不能以準強盜罪論，亦有最高法院
    六十八年台上字第二七七二號判例可資參照。查被告丙○○持以行竊前開自用小
    客車之螺絲起子一支，長約三十公分，此經被告丙○○及告訴人乙○○供明在卷
    ，該螺絲起子在客觀上足以對人之生命、身體、安全構成威脅，而具有危險性，
    自屬兇器之一種。核被告丙○○所為，關於竊取被害人丁○○前開自用小客車部
    分，其帶兇器竊盜未遂，因脫免逮捕，而當場施以強暴、脅迫，係犯刑法第三
    百二十九條之準強盜罪，並有同法第三百二十一條第一項第三款之情形，應依同
    法第三百三十條第二項、第一項之加重強盜未遂罪論處；關於傷害告訴人乙○○
    部分，係犯刑法第二百七十七條第一項之傷害人之身體罪（公訴人此部分於事實
    欄已論及，惟漏引該條文，附此敘明）。被告丙○○與甲○○間就帶兇器竊盜
    未遂犯行，有犯意之聯絡及行為之分擔，應論以共同正犯。又被告丙○○所犯加
    重強盜未遂與傷害二罪間，具有方法、結果之牽連關係，為牽連犯，依刑法第五
    十五條規定應從一重依加重強盜未遂罪處斷。被告丙○○加重強盜未遂，為未遂
    犯，依法減輕其刑。爰審酌被告犯罪之動機、目的、手段、所生危害及犯罪後態
    度等一切情狀，量處如主文所示之刑，以示懲儆。又被告丙○○所有行竊之螺絲
    起子一支，因未扣案，又據其供承已丟棄，爰不予宣告沒收；另在前開紅色廂型
    車內扣案之電壓表一組、扳手二支、丁字勾二支、萬能鎖（鋼片）二支、手電筒
    一支、汽車鑰匙八支、鉅片一支、六角扳手一組、行動電話（門號0000－0
    00000）一支等物，雖據被告丙○○供承係其所有，惟尚非供本件犯罪所用
    之物，爰亦不予宣告沒收，併此敘明。
三、台灣台中地方法院檢察署（九十一年度偵字第一七七０一、二二二七一號）移送
    併辦意旨略以：被告丙○○意圖為自己不法之所有，並基於概括之犯意，自九十
    一年五月二十九日起，連續在台中市、台中縣大里市、彰化縣員林鎮及苗栗縣後
    龍鎮等地，竊取被害人黃廷傑所有Ｗ４－０９４０號自小客車、被害人陳政彥所
    有ＰＪ－３３３７號自小客車、被害人劉華成所有Ｈ７－２５２５號自小客車、
    被害人蔡纓勳所有Ｂ７－０２９２號自小客車及被害人許文贊所有ＫＮ－５８５
    ０號自小客車。得手後，分別以電話向被害人恐嚇交付贖款新台幣一萬元至五萬
    元不等之金額。又被告將其所購得之偽造ＯＪ－０５０１號牌懸掛在被害人黃廷
    傑失竊贓車上供己使用，因無照駕駛及超速經警查獲後，復偽簽林沂樟之姓名。
    又被告將被害人許文贊所失竊之ＫＮ－５８５０號車輛號牌丟棄，再向他人購買
    已撞毀之Ｍ３－７４９６號車輛，頂拼車籍使用。因認被告丙○○犯有刑法第三
    百二十一條第一項第三款之加重竊盜罪嫌、第三百四十六條第一項之恐嚇取財罪
    嫌、第二百十六條、第二百十條之行使偽造私文書罪嫌，而與本件被告丙○○所
    犯加重強盜未遂罪，具有連續犯及牽連犯之關係，屬裁判上一罪，為此移送併辦
    等語。惟按連續犯須連續數行為而犯同一罪名，始能成立，所謂犯同一罪名，依
    司法院大法官會議釋字第一五二號解釋，指構成犯罪要件相同之罪名而言，上訴
    人所犯刑法第三百二十一條第一項第四款之罪，係屬所犯同法第三百二十條之加
    重條件者，認為同一罪名雖無不合，但同法第三百二十九條則為準強盜罪，認為
    同一罪名，而依連續犯規定論擬，則有未當，此有最高法院六十七年台上字第二
    八四八號判例可資參照。是依上開判例說明，本件被告丙○○係犯加重強盜未遂
    罪，與併辦部分所犯加重竊盜罪嫌，尚難成立連續犯關係，本院自無從併予審理
    （惟前開併辦部分，已由本院九十二年度易字第七０七號被告丙○○恐嚇取財等
    案件併予審理），附此敘明。
四、被告甲○○涉犯帶兇器竊盜未遂罪嫌部分，俟緝獲另結。
五、據上論斷，應依刑事訴訟法第二百九十九條第一項前段，刑法第三百二十九條、
    第三百三十條第二項、第一項、第二百七十七條第一項、第五十五條、第二十六
    條前段，罰金罰鍰提高標準條例第一條前段，判決如主文。
中    華    民    國      九十二      年      六       月   二十四      日
                                台灣台中地方法院刑事第三庭
                                        法  官  朱  光國
右正本證明與原本無異。
如不服本判決，應於判決送達後十日內向本院提出上訴狀( 應附繕本 )，上訴於臺灣
高等法院臺中分院。
                                        書記官
中    華    民    國      九十二     年       七      月      八        日
                                                                        Ｂ
刑法第二百七十七條第一項：
傷害人之身體健康者，處三年以下有期徒刑、拘役或一千元以下罰金。
刑法第三百二十九條：
竊盜或搶奪，因防護贓物，脫免逮捕或湮滅罪證，而當場施以強暴脅迫者，以強盜論
。
刑法第三百三十條：
犯強罪而有第三百二十一條第一項各款情形之一者，處七年以上有期徒刑。
前項之未遂犯罰之。


司法院資訊處製作；財團法人民間司法改革基金會備份。
